臺灣士林地方法院刑事判決　　　　　　　 96年度訴字第695號
公　訴　人　臺灣士林地方法院檢察署檢察官
被　　　告　乙○○
　　　　　　丙○○
上列被告等因違反水土保持法案件，經檢察官提起公訴（95年度
偵字第14435 號、96年度偵字第4328號、第5411號），被告等於
準備程序中就被訴事實均為有罪之陳述，本院合議庭裁定由受命
法官改依簡式審判程序審理，並判決如下：
    主  文
乙○○、丙○○共同在私人山坡地未經同意擅自採取土石，致生
水土流失未遂，各處有期徒刑肆月，如易科罰金均以新臺幣壹仟
元折算壹日，均減為有期徒刑貳月，如易科罰金均以新臺幣壹仟
元折算壹日。
    事  實
一、乙○○係址設臺北縣石門鄉○○路14號良勤企業有限公司（
    下稱良勤公司）負責人，該公司於民國95年9 月14日承包陽
    明山國家公園委辦95年度園區災害防治與社區環境美化工程
    ，乙○○及其子丙○○明知坐落在臺北縣石門鄉○○段尖子
    鹿小段146 之2 地號之土地（下稱系爭土地）係他人所有，
    且該土地分別經行政院68年11月21日台68經字第11701 號函
    核定，臺灣省政府69年2 月6 日69府農山字第120166號函公
    告為山坡地保育利用條例之山坡地，及行政院85年1 月13日
    台85農0133 5號函核定，臺灣省政府85年3 月6 日85府農水
    字第12314 號公告為水土保持法之山坡地在案。因環境美化
    工程亟需土方甚急，其2 人竟基於犯意之聯絡，未得土地所
    有權人同意，先於同年10月8 日，由丙○○雇請不知情之司
    機柯必田將良勤公司所有之挖土機（下稱挖土機），載往系
    爭土地，丙○○則接續自同年月14日、15日，18日至20日止
    ，駕駛挖土機，在系爭土地上採取土石，並將所採取之土方
    ，載至臺北縣三芝鄉興華村某工地回填，共採取土方約10立
    方公尺，惟未致生水土流失。嗣於同年月23日上午，為民眾
    甲○○發現，報警循線查知上情。
三、案經臺北縣政府警察局金山分局報告臺灣士林地方法院檢察
    署檢察官提起公訴。
    理  由
一、上開時、地，被告乙○○、丙○○如何因承包美化工程而需
    土方回填，未經系爭土地所有權人同意，即擅自採取土石等
    情，業據被告乙○○、丙○○於檢察官偵查及本院審理時（
    被告丙○○於本院審理中自承伊於偵查中供承挖取土石之時
    間尚有95年10月18日至20日）坦承不諱，互核相符，並經證
    人甲○○於警詢、證人何必田、廖永富、吳錦鑑於檢察事務
    官詢問時證述明確（見95偵字第14435 號卷第17至19頁、第
    75至76頁、第147 至148 頁、第167 至168 頁），復有臺灣
    士林地方法院檢察署96年1 月4 日勘驗筆錄、現場照片、臺
    北縣三芝鄉公所工程契約書、臺北縣淡水地政事務所96年1
    月8 日北縣淡地測字第0960000322號函、土地複丈成果圖、
    系爭土地土地登記公務用謄本在卷（見95偵字第14435 號卷
    第94頁、第24至26頁、第97至107 頁、第116 至121 頁、第
    123 頁、第124 頁、第159 至164 頁）可稽，應甚明確，足
    堪認定。又謝竹雄所有之系爭土地，分別經行政院68年11月
    21日台68經字第11701 號函核定，臺灣省政府69年2 月6 日
    69府農山字第120166號函公告為山坡地保育利用條例之山坡
    地，及行政院85年1 月13日台85農01335 號函核定，臺灣省
    政府85年3 月6 日85府農水字第12314 號函公告為水土保持
    法之山坡地，有臺北縣政府96年1 月12日北府農山字第0960
    008917號函、臺灣省政府69年2 月6 日69府農山字第120166
    號函公告、行政院85年1 月13日台85農01335 號函、臺灣省
    政府85年3 月6 日85府農水字第12314 號函公告在卷（見95
    偵字第14435 號卷第130 頁、第134 至136 頁、第137 頁、
    第138 頁）可參，是本件事證明確，被告乙○○、丙○○犯
    行堪以認定。
二、按水土保持法第32條第1 項在公有山坡地內未經同意採取土
    石，致生水土流失或毀損水土保持之處理與維護設施罪，為
    實害犯，以發生水土流失或毀損水土保持之處理與維護設施
    之結果為必要，查依卷附之檢察官至現場之勘驗筆錄（參見
    14435 號偵查卷第94至95頁）所示，被告乙○○、丙○○所
    採取土方之處，長約3 公尺、寬約1 公尺、深約3 公尺，且
    該處經連日下雨，並無積水之現象，足見本件尚未有水土流
    失之結果。核被告乙○○、丙○○所為，均係犯水土保持法
    第32條第4 項、第1 項在私人山坡地未經同意擅自採取土石
    ，致生水土流失未遂罪。被告丙○○雖為實施行為之正犯，
    然被告乙○○為良勤公司之負責人，其為工程之需要，以自
    己共同犯罪之意思，與被告丙○○謀議於系爭土地挖取土石
    ，均應論以共同正犯。又被告等擅自挖取土石尚未致生水土
    流失，應屬未遂犯，爰依法減輕其刑。再被告乙○○、丙○
    ○所為雖同時符合山坡地保育利用條例第34條第4 項、第1
    項之罪及刑法第320 條第1 項竊盜罪之要件，然水土保持法
    第32條第4 項、第1 項之罪，為山坡地保育利用條例第34條
    第4 項、第1 項之罪及刑法第320 條第1 項竊盜罪之特別規
    定，依特別法優於普通法之法規競合關係，僅論以水土保持
    法第32條第4 項、第1 項之罪，公訴人認被告乙○○、丙○
    ○涉有刑法第320 條第2 項竊佔罪，惟本件被告乙○○、丙
    ○○未經土地所有權人之同意，擅自採取土石，已如前述，
    是其行為手段係竊取、所侵害之客體為動產，核與刑法第32
    0 條第2 項竊佔行為有間，是公訴人容有誤會，併此敘明。
    再被告乙○○、丙○○分別自95年10月14日、15日，18日至
    20日止共計採取土石10立方公尺，係基於單一犯意，接續為
    之，為接續犯乃單純一罪，而起訴書雖未敘及被告等自95年
    10月14日至15日止，挖取土石之行為，惟此部分與上開起訴
    書敘及部分有單純一罪關係，應為起訴效力所及，本院自得
    併為審酌。爰審酌被告無視法令禁制，擅自採取土石，破壞
    地貌，致產生水土流失之危險，惟犯罪後坦承犯行、所採取
    之土方數量非多，且均回填於陽明山國家公園等一切情狀，
    均量處如主文所示，並均諭知易科罰金之折算標準。又被告
    乙○○、丙○○係於96年4 月24日以前犯本罪，均應依中華
    民國96年罪犯減刑條例第2 條第1 項第3 款之規定減其宣告
    刑期2 分之1 ，並諭知易科罰金之折算標準，以資懲儆。
三、按水土保持法第32條第5 項關於沒收「所使用之機具」既無
    「不問屬於犯人與否沒收之」之特別規定，即應回歸刑法第
    38條第3 項前段規定，以屬於犯人者為限，始得沒收（最高
    法院86年台上字第3125號判決參照）。查本件被告等所使用
    之挖土機1 台，為良勤公司所有，並非被告乙○○、丙○○
    所有供本件犯罪之用，又未扣案，業據被告丙○○於警詢時
    供陳在案，爰不宣告沒收，附此敘明。
據上論斷，應依刑事訴訟法第273 條之1 第1 項、第299 條第1
項前段，中華民國96年罪犯減刑第2 條第1 項第3 款、第7 條、
第9 條，水土保持法第32條第4 項、第1 項，刑法第11條前段、
第28條、第25條第2 項、第41條第1 項前段，判決如主文。
本案經檢察官林宏松到庭執行職務。
中　　華　　民　　國　　96　　年　　8　　月　　17　　日
                  刑事第一庭法　官  雷雯華
以上正本證明與原本無異。
如不服本判決應於送達後10日內向本院提出上訴狀。
                            書記官  陳如玲
中　　華　　民　　國　　96　　年　　8 　　月　　17　　日
附錄本案論罪科刑法條之依據：
水土保持法第32條
在公有或私人山坡地或國、公有林區或他人私有林區內未經同意
擅自墾殖、占用或從事第8 條第1 項第2 款至第5 款之開發、經
營或使用，致生水土流失或毀損水土保持之處理與維護設施者，
處6 個月以上5 年以下有期徒刑，得併科新台幣60萬元以下罰金
。但其情節輕微，顯可憫恕者，得減輕或免除其刑。
前項情形致釀成災害者，加重其刑至2 分之1 ；因而致人於死者
，處5 年以上12年以下有期徒刑，得併科新台幣1 百萬元以下罰
金；致重傷者，處3 年以上10年以下有期徒刑，得併科新台幣80
萬元以下罰金。
因過失犯第1 項之罪致釀成災害者，處1 年以下有期徒刑，得併
科新臺幣60萬元以下罰金。
第1 項未遂犯罰之。
犯本條之罰者，其墾殖物、工作物、施工材料及所使用之機具沒
收之。
